【裁判字號】    97,訴,1588
【裁判日期】    970825
【裁判案由】    確認董事委任關係不存在
【裁判全文】
臺灣臺中地方法院民事判決  97年度訴字第1588號
原      告  乙○○
訴訟代理人  羅宗賢  律師
            黃雅琴  律師
被      告  雅築營造工程股份有限公司
法定代理人  丙○○
            甲○○
上列當事人間確認委任關係不存在事件，本院於97年8月6日言詞
辯論終結，判決如下
    主    文
確認原告與被告間董事之委任關係不存在。
訴訟費用由被告負擔。
    事實及理由
一、按公司之經營有違反法令受勒令歇業處分確定者，應由處分
    機關通知中央主管機關，廢止其公司登記或部分登記事項。
    清算人之職務如左：一、了結現務。二、收取債權、清償債
    務。三、分派盈餘或虧損。四、分派賸餘財產。清算人執行
    前項職務，有代表公司為訴訟上或訴訟外一切行為之權。
    清算人有數人時，得推定一人或數人代表公司，如未推定時
    ，各有對於第三人代表公司之權。關於清算事務之執行，取
    決於過半數之同意。公司之清算，以董事為清算人。但本法
    或章程另有規定或股東會另選清算人時，不在此限。清算人
    於執行清算事務之範圍內，除本節有規定外，其權利義務與
    董事同。公司法第17條之1、第84條、第85條第1項、第322
    條第1項、第324條分別定有明文。有關股份有限公司之清算
    ，依公司法第334條規定準用無限公司之規定。本件被告公
    司業於86年3月28日經前台灣省建設廳以建三字第086-14275
    4號公告撤銷登記在案，有被告公司變更公司登記事項卡在
    卷可稽，依法應進行清算，而依卷附被告公司公司章程，並
    未約定清算人產生方式，揆諸上開說明，應以全體董事為清
    算人，被告公司董事除原告外，尚有董事長丙○○、董事甲
    ○○，是以應以丙○○、甲○○為被告公司清算人，始為當
    事人適格，合先敘明。又本件被告公司法定代理人丙○○經
    合法通知，未於言詞辯論期日到場，核無民事訴訟法第三百
    八十六條所列各款情形，爰依原告之聲請，由其一造辯論而
    為判決。
二、按確認法律關係之訴，非原告有即受確認判決之法律上利益
    者，不得提起之，民事訴訟法第247條第項規定甚明。所謂
    即受確認判決之法律上利益，係指法律關係之存在與否不明
    確，致原告在私法上之地位有受侵害之危險，而此危險得以
    對於被告之確認判決除去之者而言（最高法院52年臺上字第
    1922號判例意旨參照）。本件原告起訴主張其與被告公司間
    已無董事之委任關係存在，惟依其提出之卷附被告公司變更
    登記表所示，原告仍登記為該公司之董事，是以兩造就原告
    目前是否仍受被告公司委任，擔任該公司董事一事，顯有爭
    執，如不訴請確認，則原告主張其非被告公司董事一事是否
    屬實，無法明確，且原告既主張其並非被告公司董事，自無
    可能執行董事依法令規定或被告公司章程所賦予之職務，然
    原告卻因被登記為被告公司之董事，致該公司之股東及債權
    人可能以其怠忽職務為由，向其請求賠償，事實上已有法務
    部行政執行署以原告為被告公司董事，強制執行原告繳清被
    告公司之稅賦，及提出被告公司之相關報表、帳冊等，且依
    公司法第12條「公司設立登記後，有應登記之事項而不登記
    ，或已登記之事項有變更而不為變更之登記者，不得以其事
    項對抗第三人」規定，原告無從以其非被告公司上述職務為
    由對抗第三人，是以兩造間此項爭執如不予釐清，將致原告
    在私法上之地位有受侵害之危險，揆之首開說明，原告提起
    本件確認之訴以排除此項危險，與上開法條之規定並無不符
    ，特此陳明。
三、原告主張：原告未曾參與或過問被告公司之營運，亦未出資
    購買過被告公司之股份，詎被告公司未經原告同意，竟於83
    年6月間冒用原告名義擔任董事，並由丙○○擔任董事長，
    其後被告公司亦未將公司之任何表冊、會議紀錄或開會通知
    等資料寄予原告，更未有任何薪資紅利分配予原告，致原告
    一直遭受蒙蔽，迨原告接獲法務部行政執行署台中執行處通
    知函後，原告方知遭人冒名登記為被告公司董事一職，經向
    經濟部中部辦公室調取被告公司登記事項卡後確認遭冒名登
    記為被告公司董事，惟原告既未同意擔任被告公司董事，是
    兩造間並無董事之委任關係，然原告卻遭法務部行政執行署
    台中執行處以原告為被告公司董事為由，命原告繳清被告公
    司之稅賦，及提出被告公司之相關報表、帳冊等之危險，且
    此項危險得經由法院之確認判決加以除去，為此爰依法提起
    本訴等語。並聲明：如主文第一項所示。
四、被告方面
  (一)被告公司法定代理人丙○○未於言詞辯論期日到場，亦未提
    出準備書狀作何聲明或陳述。
  (二)被告公司法定代理人甲○○則以：原告之前就對被告法定代
    理人提出告訴，經檢察官為不起訴處分。又被告無法舉證證
    明原告同意擔任被告公司股東、董事等語，資為抗辯。並聲
    明：原告之訴駁回。
五、按當事人對於他造主張之事實，於言詞辯論時不爭執者，視
    同自認；當事人對於他造主張之事實，已於相當時期受合法
    之通知，而於言詞辯論期日不到場，亦未提出準備書狀爭執
    者，亦同。當事人主張有利於己之事實者，就其事實有舉證
    之責任。民事訴訟法第280條第1項、第3項及第277條分別定
    有明文。本件原告主張之事實，業據其提出與所述情節相符
    之經濟部94年5月24日經授中字第09432177010號函、被告公
    司變更登記表各乙份各乙份（均為影本）為證，被告公司法
    定代理人丙○○經本院於相當時期之合法通知，未於言詞辯
    論期日到場，亦未提出準備書狀爭執，依前開法律規定，對
    於原告所主張之前揭事實應視同自認，又被告公司法定代理
    人甲○○雖到庭辯稱原告同意擔任被告公司股東、董事，並
    以原告就同一事實提起刑事告訴，經檢察官為不起訴處分在
    案等語，為被告所否認，復未能對原告同意擔任被告公司股
    東、董事舉證以實其說。另檢官所為上揭不起訴處分書，認
    被告公司法代理人丙○○不構成偽造文書罪名，係其追訴時
    效完成，並末就實體事項而為認定，不能認為原告曾同意擔
    任被告公司股東、董事。原告之主張，堪信為真實。
六、按股份有限公司之董事與公司間之關係，屬民法上之委任關
    係，此觀公司法第192條第4項規定自明；又稱委任契約者，
    謂當事人約定一方委託他方處理事務，他方允為處理之契約
    ，民法第528條定有明文，是以受委任人如末允為處理委任
    人事務時，難認兩造間委任契約業已合法成立、生效。本件
    原告既遭他人冒用其名義擔任被告公司股東，進而被推舉為
    被告公司董事，已如前述，則原告提起本件訴訟，請求確認
    其與被告公司間董事之委任關係不存在，為有理由，應予准
    許。
七、訴訟費用負擔之依據：民事訴訟法第78條。
中    華    民    國    97    年    8    月    25    日
                  民事第三庭    法  官  陳學德
正本係照原本作成。
如對本判決上訴，須於判決送達後20日內向本院提出上訴狀。
中    華    民    國    97    年    8    月    25    日
                                書記官


司法院資訊處製作；財團法人民間司法改革基金會備份。
